【裁判字號】    97,財管,70
【裁判日期】    970627
【裁判案由】    指定遺產管理人
【裁判全文】
臺灣高雄地方法院民事裁定              97年度財管字第70號
聲  請  人  財政部高雄市國稅局
法定代理人  甲○○
被繼承人    乙○○
當事人間請求指定遺產管理人事件，本院裁定如下：
  主  文
選任國有財產局臺灣南區辦事處為被繼承人乙○○之遺產管理人
。
程序費用新臺幣壹仟元由被繼承人之遺產負擔。
  理  由
一、按，「先順序繼承人均拋棄其繼承權時，由次順序之繼承人
    繼承。其次順序繼承人有無不明或第四順序之繼承人均拋棄
    其繼承權者，準用關於無人承認繼承之規定」；「繼承開始
    時，繼承人之有無不明者，由親屬會議於一個月內選定遺產
    管理人，並將繼承開始及選定遺產管理人之事由，向法院報
    明  」；「無親屬會議或親屬會議未於前條所定期限內選定
    遺產管理人者，利害關係人或檢察官，得聲請法院選任遺產
    管理人，並由法院依前項規定為公示催告」，民法第1176條
    第6 項、第1177條、第1178條第2 項分別定有明文。依上開
    規定，繼承人如均拋棄繼承權時，自得由有利害關係之被繼
    承人債權人向法院聲請選任遺產管理人，核先敘明。
二、聲請意旨略以：被繼承人乙○○（男，民國○○年○ 月○○日生
    ，身分證統一編號：Ｚ000000000號，生前最後住所：高雄市
    三民區○○○路345 巷21號3 樓）於民國96年4 月14日死亡
    ，其生前尚滯欠國稅合計新台幣6,616 元未繳納，且其死亡
    時尚留有遺產可供清償債務，惟被繼承人死亡後，其法定繼
    承人均已拋棄其繼承權，致聲請人上開債權無從對被繼承人
    所有之遺產執行，為期合法順利處分被繼承人乙○○之遺產
    以清償債務，爰依非訟事件法第154 條第1 項之規定，聲請
    指定被繼承人乙○○之遺產管理人，俾確保聲請人之權益等
    語。
三、經查，聲請人主張之前揭事實，業據其提出死亡除戶戶籍謄
    本、財產歸屬資料清單、所得資料清單、欠稅明細資料、配
    偶、親屬明細表及戶籍資料7 紙，本院96年度繼字第986 號
    、第1217號、第1218 號通知函等為證，並經本院依職權調
    閱本院上開拋棄繼承權事件卷宗，查明屬實，堪信為真實。
    被繼承人乙○○之合法繼承人既已依法拋棄繼承，其親屬會
    議亦未於法定期限內選定遺產管理人，故聲請人以利害關係
    人之身份，聲請本院選任被繼承人之遺產管理人，依上開法
    條之規定，即屬正當，應予准許。
四、本院審酌乙○○之繼承人既均已拋棄繼承，於法律上已無義
    務就乙○○之遺產再為管理。另本院函詢財政部國有財產局
    臺灣南區辦事處是否願意擔任被繼承人乙○○之遺產管理人
    後，該處雖表示不願意擔任被繼承人乙○○之遺產管理人。
    惟按擔任遺產管理人須熟悉相關法律程序實非一般親屬或不
    具遺產管理相關知識之人必然可勝任。而依民法第1185條之
    規定，無人繼承之遺產，於清償債權、交付遺贈物後，如有
    賸餘歸屬國庫，從而無人繼承之遺產若有賸餘，終歸國家所
    取得，凡此均須由管理國有財產之機關處理；又職司國有財
    產管理之機關代為管理無人繼承之遺產所為支出雖係由納稅
    義務人共同承擔，惟國有財產管理之機關既有取自無人繼承
    ，且無負債之遺產，又係國家機關，衡諸社會保險之概念，
    該支出實與社會公平正義無違；另國有財產管理之機關就遺
    產管理之相關法律程序亦相當熟悉，若擔任遺產管理人，不
    僅不致對其造成過重之負擔，且可使被繼承人之遺產儘速分
    配確定，稅捐機關儘早課得應收稅款，減少國家稅收之損失
    ，實難謂有何損害。綜上所述，本院認宜指定財政部國有財
    產局臺灣南區辦事處為被繼承人乙○○之遺產管理人，應稱
    妥適。爰指定財政部國有財產局臺灣南區辦事處為被繼承人
    乙○○之遺產管理人，處理關於被繼承人乙○○遺產之法律
    關係。
五、依非訟事件法第157條、第24條第1 項，裁定如主文。
中    華    民    國    97    年    6     月    27    日
                  家事法庭法  官  郭文通
上為正本係照原本作成。
如對本裁定抗告須於裁定送達後10日內向本院提出抗告狀。
中    華    民    國    97    年  6     月     27     日
                          書記官  張琇晴


司法院資訊處製作；財團法人民間司法改革基金會備份。
